ACORDAO-COMPLETO-2367283

ACÓRDÃO 503/2020 ATA 1/2020 - PRIMEIRA CÂMARA

VISTOS, relatados e discutidos estes autos de embargos de declaração opostos pela Empresa ETC - Empreendimentos Transportes Comércio Ltda. ao Acórdão 4844/2019-TCU-Primeira Câmara;
ACORDAM os Ministros do Tribunal de Contas da União, reunidos em Sessão da Primeira Câmara, com fundamento nos artigos 32, inciso II, e 34 da Lei 8.443/1992 e ante as razões expostas pelo Relator, em:
9.1. conhecer dos embargos de declaração para, no mérito, negar-lhes provimento;
9.2. dar ciência deste acórdão à embargante.

Embargos de declaração em Representação

Primeira Câmara

Petróleo Brasileiro S.A.

3. Interessados/Responsáveis/Recorrentes:
3.1. Recorrente: ETC - Empreendimentos Transportes Comercio Ltda. (33.647.462/0001-54).

13.1. Ministros presentes: Benjamin Zymler (na Presidência), Walton Alencar Rodrigues (Relator), Bruno Dantas e Vital do Rêgo.
13.2. Ministro-Substituto presente: Weder de Oliveira.

WALTON ALENCAR RODRIGUES

Ministro Walton Alencar Rodrigues.

Trata-se de embargos de declaração opostos pela Empresa ETC - Empreendimentos Transportes Comércio Ltda. ao Acórdão 4844/2019-TCU-Primeira Câmara.
Por meio da deliberação embargada, o TCU decidiu representação formulada pela Empresa ETC - Empreendimentos Transportes Comércio Ltda. acerca de eventuais irregularidades na decisão proferida pela Comissão de Licitação da Petróleo Brasileiro S.A. (Petrobras) , no âmbito da Licitação 2289877189, para prestação de "serviços de assessoria para manobras e operações em instalações marítimas localizadas nos campos de produção de petróleo da costa brasileira" (Oportunidade Petronect 7002187336) . 
A representação não foi conhecida, e a cautelar requerida foi julgada prejudicada.
Preliminarmente, a Empresa ETC - Empreendimentos Transportes Comércio Ltda. arguiu interesse no deslinde destes autos, tendo em vista que é a segunda colocada no certame impugnado e que a Empresa Elfe Operação e Manutenção S.A. deve ser desclassificada, em razão da inexequibilidade de sua proposta.
A embargante alegou contradições e incongruências nos "considerandos" do Acórdão 4844/2019-TCU-Primeira Câmara que afirmaram i) ausência de documentos comprobatórios das alegações e inferências da representante, ii) inexistência de indícios de irregularidades e iii) falta de competência do TCU para avaliar o assunto, tendo em vista não haver risco de dano ao Erário.
Declarou que os documentos por ela acostados aos autos, demonstrando que a Empresa Elfe Operação e Manutenção S.A. indicou, em sua proposta, valor de remuneração dos empregados abaixo do auferido atualmente, são suficientes para comprovar que a proposta é inexequível, pois a empresa não poderá contratar os funcionários com remuneração inferior ao último salário percebido.
Propugnou que esta Corte reconheceu, por meio do acórdão embargado, que a Petrobras não registrou a fundamentação da resposta aos recursos interpostos no curso do certame, de modo transparente, para os licitantes e demais interessados, o que é suficiente para invalidar o procedimento licitatório.
Requereu o acolhimento e provimento destes embargos, com efeitos infringentes, para que sejam sanadas as contradições apontadas, a fim de que esta representação seja conhecida e julgada procedente.

8.1. Danielle Gama Bessa Bites (115.408/OAB-RJ) e outros, representando Petróleo Brasileiro S.A.;
8.2. Marcos Tayah, OAB/RJ 11.951 e outros, representando a Empresa ETC - Empreendimentos Transportes Comércio Ltda.

Não atuou.

Embargos de declaração em representação versando sobre possíveis irregularidadeS COMETIDAS pela Comissão de Licitação da Petróleo Brasileiro S.A. (Petrobras), no âmbito de licitação para prestação de "serviços de assessoria para manobras e operações em instalações marítimas localizadas nos campos de produção de petróleo da costa brasileira". Ausência de contradições, omissões e obscuridades. Conhecimento e não-provimento.

REPRESENTAÇÃO (REPR)

Secretaria de Fiscalização de Infraestrutura de Petróleo e Gás Natural (SeinfraPet).

Trata-se de embargos de declaração opostos pela Empresa ETC - Empreendimentos Transportes Comércio Ltda. ao Acórdão 4844/2019-TCU-Primeira Câmara.
Por meio da deliberação embargada, o TCU decidiu representação formulada pela mesma Empresa ETC - Empreendimentos Transportes Comércio Ltda. acerca de eventuais irregularidades na decisão proferida pela Comissão de Licitação da Petróleo Brasileiro S.A. (Petrobras) , no âmbito da Licitação 2289877189, para prestação de "serviços de assessoria para manobras e operações em instalações marítimas localizadas nos campos de produção de petróleo da costa brasileira" (Oportunidade Petronect 7002187336) . 
A representação não foi conhecida, e a cautelar requerida foi julgada prejudicada.
Preliminarmente, a Empresa ETC - Empreendimentos Transportes Comércio Ltda. arguiu interesse no deslinde destes autos, tendo em vista que é a segunda colocada no certame impugnado e que a Empresa Elfe Operação e Manutenção S.A. deve ser desclassificada, em razão da inexequibilidade de sua proposta.
A embargante alegou contradições e incongruências nos "considerandos" do Acórdão impugnado que afirmaram i) ausência de documentos comprobatórios das alegações e inferências da representante, ii) inexistência de indícios de irregularidades e iii) falta de competência do TCU para avaliar o assunto, tendo em vista não haver risco de dano ao Erário.
Declarou que os documentos por ela acostados aos autos, demonstrando que a empresa Elfe Operação e Manutenção S.A. indicou, em sua proposta, valor de remuneração dos empregados abaixo do auferido atualmente, são suficientes para demonstrar que a proposta é inexequível, pois a empresa não poderá contratar os funcionários com remuneração inferior ao último salário percebido.
Propugnou que esta Corte reconheceu, por meio do acórdão embargado, que a Petrobras não registrou a fundamentação da resposta aos recursos interpostos no curso do certame, de modo transparente, para os licitantes e demais interessados, o que é suficiente para invalidar o procedimento licitatório.
Requereu o acolhimento e provimento destes embargos, com efeitos infringentes, para que sejam sanadas as contradições apontadas, a fim de que esta representação seja conhecida e julgada procedente.
Reconheço que a Empresa ETC - Empreendimentos Transportes Comércio Ltda. tem legítimo interesse para intervir nestes autos, razão pela qual, defiro seu ingresso, nos termos do art. 146 do RI/TCU.
Conheço dos embargos de declaração por preencherem os requisitos dispostos nos arts. 32, inciso I, e 34 da Lei 8.443/1992, c/c o art. 287 do RI/TCU. 
No mérito, nego provimento ao recurso, uma vez que não vislumbro, no acórdão recorrido, as alegadas contradições e "incongruências". 
A Empresa ETC - Empreendimentos Transportes Comércio Ltda. limitou-se a apresentar os mesmos argumentos contidos na representação, os quais já foram devidamente examinados na instrução da unidade técnica (peça 22) que fundamentou a deliberação recorrida. A embargante buscou tão somente rediscutir o mérito do processo, o que não é cabível em sede de embargos de declaração.
Quanto que a ausência de registro, pela Petrobras, na Plataforma Petronect, da fundamentação da resposta aos recursos interpostos no curso do certame, de modo transparente, para os licitantes e demais interessados, não maculou o certame, razão pela qual foi objeto de ciência à jurisdicionada.
Feitas essas considerações, voto por que o Tribunal de Contas da União aprove o acórdão que ora submeto à apreciação deste Colegiado.
TCU, Sala das Sessões Ministro Luciano Brandão Alves de Souza, em 28 de janeiro de 2020.
WALTON ALENCAR RODRIGUES 
Relator